臺灣臺南地方法院刑事判決　　　　　　　100年度易字第528號
公　訴　人　臺灣臺南地方法院檢察署檢察官
被　　　告　張火社
上列被告因詐欺案件，經檢察官提起公訴（98年度營偵字第2113
號、99年度營偵字第3），本院判決如下：
    主  文
張火社共同犯詐欺取財罪，累犯，處有期徒刑壹年；又共同犯詐
欺取財未遂罪，累犯，處有期徒刑拾月；又共同犯詐欺取財罪，
累犯，處有期徒刑壹年，應執行有期徒刑貳年陸月。
    事  實
一、張火社前於民國九十三年間因偽造有價證券案件，經臺灣彰
    化地方法院以九十三年度訴字第八六四號判決判處有期徒刑
    一年八月，嗣經臺灣高等法院臺中分院九十四年度上訴字第
    七九號判決上訴駁回確定，入監執行後，於九十五年九月八
    日縮短刑期假釋出監，嗣於九十五年十一月十八日假釋期滿
    執行完畢。詎其仍不知悔改，於姚明基佯以「老師」或「慈
    濟功德會成員」之名義，在下列時地，分別向雲林西螺農會
    、臺中清水農會、臺南後壁農會行使變造之匯款書詐購白米
    後，即分別與姚明基共同基於意圖為自己不法所有之犯意聯
    絡，由姚明基先電話聯繫不知情之貨運行司機將農會人員陷
    於錯誤所交付之白米，載運至彰化縣員林交流道下大潤發賣
    場附近，再由張火社與姚明基共同，或張火社依姚明基之指
    示，引導貨運司機將白米載運至碾米廠變賣，或載運至張火
    社位於彰化縣員林鎮○○路○段四四六巷二六號附近之空地
    堆放伺機出售，而與姚明基共同為下列詐欺取財既、未遂犯
    行：
  (一)姚明基於九十八年八月十八日下午二、三時許，至雲林縣西
    螺農會，以西螺國中「邱老師」之名義，向西螺農會供銷部
    職員陳淑珍佯稱：西螺國中老師集資欲購買新臺幣（下同）
    二十五萬元之白米賑災，並於同年月二十日下午三時許傳真
    一張匯款金額經變造為二十五萬元之郵政跨行匯款申請書至
    西螺農會，致陳淑珍陷於錯誤，於同日下午三時許，將二百
    五十二包白米交予受姚明基指示前往載運之不知情貨運司機
    ，載運至彰化縣員林交流道下大潤發賣場附近，再由一同與
    姚明基駕車至該處、與姚明基有共同詐欺犯意聯絡之張火社
    ，下車引導貨運司機將上開詐購之白米載運至臺中縣清水鎮
    （現改制為臺中市清水區○○○路八○巷三○號「吉利碾米
    廠」倉庫，與姚明基二人，以一包白米（約三十公斤）八百
    五十元、共二十一萬元之價格，將西螺農會陷於錯誤所交付
    之上開白米出售予「吉利碾米廠」之職員林子欽，變賣得手
    ，嗣陳淑珍查詢西螺農會帳戶，發現僅有二百五十元匯入，
    始知受騙。
  (二)姚明基於九十八年十月五日上午十時三十分許，至臺中縣清
    水鎮（現改制為臺中市清水區○○○路九四號清水農會，向
    該農會保險部主任溫國祥佯稱其係潭子慈濟功德會成員「林
    文滄」，要購買一包三十公斤之白米一百包賑災云云，與溫
    國祥談妥以一包一千零三十元之價格成交，並留下門號00
    00000000號（未扣案，係張火社之友人詹清吉於九
    十八年九月二十日申辦，交付予姚明基使用，詹信吉所涉幫
    助詐欺犯行，業經臺灣彰化地方法院以九十九年度簡字第二
    ○一七號判處有期徒刑五月確定）作為聯絡電話，經溫國祥
    於同年月六日撥打上開門號與姚明基聯繫交付白米事宜後，
    姚明基即於同年月八日上午十時許傳真一張匯款金額經變造
    為十萬三千元之郵政跨行匯款申請書至清水農會，致溫國祥
    陷於錯誤，於同日上午十一時許，將一百包、每包三十公斤
    之白米交予受姚明基指示前往載運之不知情之臺中縣大甲鎮
    （現改制為臺中市大甲區）「豐駿交通公司」貨車司機鄭記
    緯，載運至彰化縣員林交流道下大潤發賣場前，再由與姚明
    基有共同詐欺犯意聯絡之張火社自該處引導駕駛車號ＴＩ─
    四一六號大貨車之司機鄭記緯，將清水農會陷於錯誤所交付
    之上開白米，載運至彰化縣員林鎮崙雅巷六二號對面空地卸
    貨，張火社再聯繫不知情之堆高機業者張家育駕駛堆高機前
    往裝卸該批白米至張火社位於彰化縣員林鎮○○路○段四四
    六巷二六號住處前之空地堆放，嗣因溫國祥於同日下午一時
    許，向清水農會信用部查詢結果，發現僅有一百零三元匯入
    ，知悉受騙，立即電話聯繫貨運司機鄭記緯，由鄭記緯返回
    先前卸貨處，在附近路口攔下張火社，並報警處理，順利追
    回上開白米，致張火社、姚明基詐欺未得逞。
  (三)姚明基於九十八年十月十六日中午十二時至下午一時許，至
    臺南後壁農會，以「黃老師」名義，向該農會職員佯稱要大
    量購買白米，能否算便宜一點云云，並於同年月十九日以0
    000000000號行動電話（未扣案）撥打電話給後壁
    農會供銷部職員佯稱要一次購買二十萬元之白米云云，並留
    下上開門號作為聯絡電話，嗣由後壁農會職員張翠月於電話
    中與姚明基談妥交易價格及數量後，姚明基隨即於同年月二
    十一日上午十一時二十分許傳真一張匯款金額經變造為二十
    萬元之匯款單據至後壁農會，致後壁農會承辦員張翠月陷於
    錯誤，於同日中午十二時許，將二百袋又一小包之白米交予
    受姚明基指示前往載運之不知情貨車司機楊孟彬，駕駛車號
    三九二─ＨＶ號營業大貨車，載運至彰化縣員林交流道下大
    潤發賣場前，復由一同與姚明基駕車至該處、與姚明基有共
    同詐欺犯意聯絡之張火社，下車引導貨車司機楊孟彬，將後
    壁農會陷於錯誤所交付之上開白米，載運至彰化縣員林鎮○
    ○里○○路五八○巷三二二號及三二八號旁之巷道，張火社
    再聯繫不知情之堆高機業者張家育，由張家育之子張明偉駕
    駛堆高機前來與楊孟彬一同卸下該批白米，搬運至張火社位
    於彰化縣員林鎮○○路○段四四六巷二六號住處前之空地堆
    放伺機出售，而詐得上開白米，嗣張翠月查詢後壁農會帳戶
    ，發現僅有一百二十元匯入，始知受騙。
二、案經臺南市政府警察局白河分局報告臺灣臺南地方法院檢察
    署檢察官偵查起訴。
    理  由
一、關於證據能力之認定：
    本件以下所引用之具傳聞性質之證據，檢察官及被告張火社
    於本案言詞辯論終結前，並未爭執其證據能力，本院審酌前
    開證據之作成或取得之狀況，並無非法或不當取證之情事，
    且經本院於審判期日就上開證據依法進行調查、辯論，依刑
    事訴訟法第一百五十九條之五規定，均具有證據能力。至以
    下所引用之不具傳聞性質之證據，並無證據證明係實施刑事
    訴訟程序之公務員違背法定程序所取得，且經本院於審理中
    提示並告以要旨而為調查，依法自應有證據能力，併此敘明
    。
二、認定被告有罪之證據及理由：
    被告固坦承於上開時地，受姚明基指示或與姚明基共同至彰
    化縣員林交流道下大潤發賣場前，引導貨車司機將白米載運
    至碾米廠變賣，或載運至其上址住處附近空地堆放等情，惟
    矢口否認有何共同詐欺之犯行，辯稱：他以為白米是「小賴
    」（姚明基）向農會買的，他也是被害人云云。經查：
  (一)西螺農會、清水農會、後壁農會承辦員於上開時地，被自稱
    「老師」或「慈濟功德會成員」之共犯姚明基以變造之「匯
    款單」詐購白米之事實，業據證人陳淑珍、溫國祥、張翠月
    於警詢時證述明確（見營偵二一一三號卷第五七至六一、七
    一至七四頁、警卷第一○四至一一三頁），且有匯款金額變
    造為二十五萬元之九十八年八月二十日郵政跨行匯款申請書
    暨原始郵政跨行匯款申請書、匯款金額變造為十萬三千二百
    元之九十八年十月八日郵政跨行匯款申請書暨原始郵政跨行
    匯款申請書、西螺農會埤源分部活期存款存摺封面暨交易明
    細、銷貨單各一件附卷可稽（見營偵二一一三號卷第六四、
    六五、七九、七六、六三、七七頁），此並為被告所不爭執
    ，足見西螺農會、清水農會、後壁農會係遭詐騙而交付白米
    。又共犯姚明基聯繫貨運行至西螺農會、清水農會、後壁農
    會載運白米後，係由被告出面引導貨車司機將白米載運至碾
    米廠變賣，或至被告上址住處附近空地後，由被告聯繫堆高
    機業者將白米裝卸堆置於前揭空地，並由被告當場交付車資
    予貨車司機鄭記緯、楊孟彬及堆高機司機張家育、張明偉之
    事實，亦據證人林子欽、鄭記緯、楊孟彬、陳金鳳、張家育
    、張明偉於偵查中結證綦詳（見營偵二一一三號卷第一○一
    至一○三、一四一至一四二、八八至九○、九三至九六、九
    ○至九三頁），並有裝卸運白米處之照片五張在卷可佐（見
    營偵二一一三號卷第五二至五四頁），此並與被告於偵審中
    供述之情節相符，足見共犯姚明基向農會詐騙白米後，係交
    由被告出面與載運白米之貨車司機聯繫收取白米事宜之事，
    則被告於本案詐欺農會白米之犯罪中，係負責收受農會被詐
    取之白米，而參與詐欺犯行之部分構成要件行為之事實，亦
    可認定。
  (二)被告與共犯姚明基於九十八年八月二十日係將西螺農會所交
    付之白米，以二十一萬元之價格出售予臺中清水「吉利碾米
    廠」之職員林子欽乙情，已據證人林子欽證述及被告供述在
    卷，並非如被告於偵查中及準備程序時所供稱係「姚明基向
    農會買米後賣給社團」（見營偵二一一三號卷第一二二頁及
    本院卷第四八頁反面），足見被告與共犯姚明基於九十八年
    八月二十日共同將白米載運至「吉利碾米廠」變賣時，應已
    得知或懷疑共犯姚明基所稱「向農會買米再賣予社團」乙節
    並非事實；又證人林子欽於偵查中結證稱：該自稱「老師」
    之男子於九十八年八月二十六日下午六、七時許又載白米來
    賣，在卸貨時，他聽聞該名男子與他人講電話之內容，發覺
    米的來源有問題，當場就拒收該批白米等語（見營偵二一一
    三號卷第二一頁），核與被告於偵審中供承：「九十八年八
    月二十六日我也是坐姚明基的車子至員林交流道大潤發賣場
    ，由我們車子在前帶領司機前往臺中縣清水鎮○○路八○巷
    三○號米倉（即「吉利碾米廠」倉庫）堆放，但姚明基說錢
    匯不夠，人家就不能下貨，就駕車載著我跑掉。」（見營偵
    二一一三號卷第一五頁）、「（問：所以你自九十八年八月
    二十六日起，就發覺姚明基的米有問題？）是，因為「小賴
    」騙農會的人。」（見營偵二一一三號卷第一○八頁）、「
    姚明基第二次賣米給林子欽時，就發覺米有問題」（見營偵
    二一一三號卷第一二一頁）、「林子欽第二次覺得米有問題
    ，拒絕購買時，我就覺得米有問題。」（見聲羈卷第一○頁
    ）等詞相符，足見被告自證人林子欽於九十八年八月二十六
    日拒買其與共犯姚明基載運之該批白米時，主觀上已知悉農
    會所交付之白米係共犯姚明基詐騙得來，參以被告自承：「
    小賴」（姚明基）買米及賣米時，都自稱是「老師」，但在
    他面前未自稱「老師」（見營偵二一一三號卷第一○八頁）
    乙節，益證被告一開始於共犯姚明基向其借用其住處附近空
    地，及指示其下車引導貨車司機載運白米至其住處附近空地
    堆放時，已然得知姚明基係以假身分向農會買米，其事後於
    本院審理時辯稱：全然不知情云云，顯係臨訟卸責之詞，不
    足採信。
  (三)另九十八年十月八日貨車司機鄭記緯依被告之指示將清水農
    會所交付之白米載運至上開空地堆放後之回程途中，因接獲
    證人溫國祥之電話，立即返回要將清水農會之白米載回時，
    已將清水農會未收到款項之事告知被告等情，亦據證人鄭記
    緯證述明確（見營偵二一一三號卷第一四一至一四二頁），
    則被告於當時亦已得知「小賴」（姚明基）欲堆放其住處附
    近空地之白米係詐騙得來，竟仍於同年月二十一日再度與共
    犯姚明基一同前往員林交流道大潤發賣場前引導貨車司機楊
    孟彬、陳金鳳夫妻載運白米，及聯繫堆高機業者張家育、張
    明偉父子裝卸白米，顯見其主觀上知情，且決意參與姚明基
    之詐欺白米犯行。再者，共犯姚明基據以聯繫清水農會、後
    壁農會職員，以遂行詐欺白米犯行之行動電話門號0000
    000000號ＳＩＭ卡，係被告商請其友人詹清吉於九十
    八年九月二十日申辦交予共犯姚明基使用，案外人詹清吉並
    自被告與姚明基處獲得三百元之報酬等情，業經證人詹清吉
    於偵查中結證綦詳（見營偵二一一三號卷第一四八頁），並
    有卷附該門號之基本資料及雙向通聯紀錄可按（見營偵二一
    一三號卷第一六○至一七七頁），且被告亦供稱：「是我帶
    姚明基找詹清吉，他和詹清吉一同去辦理手機門號使用，因
    為姚明基說他沒有預付卡，辦好當天該門號就被姚明基拿走
    了」（見營偵二一一三號卷第二○六、二二○頁）等情，亦
    見被告知悉共犯姚明基並非正當之生意人或買賣白米業者，
    否則即無須向他人商借名義申辦預付卡門號使用，況倘共犯
    姚明基確實經營買賣白米之生意，其應將其買受之白米直接
    載運至買家，而非暫時載運堆置曝露在空地，而多花費一段
    運費之理，如無法直接運送至買家，亦應有可存放白米之倉
    庫，以避免白米受潮或遭竊，豈會一再借用被告住處附近之
    空地堆放，凡此均足證被告主觀上知情上開白米係共犯姚明
    基詐騙得來，並決意參與白米之收受載運存放之事，其顯係
    基於共犯之意思，而參與詐欺犯行之收受財物構成要件行為
    ，自應就共犯姚明基之上開詐欺白米犯行同負詐欺之責。
  (四)綜上所陳，被告主觀上知情共犯姚明基係向各農會詐欺白米
    ，客觀上並參與收取所詐得白米之構成要件行為，自應與共
    犯姚明基負共同詐欺之責，事證明確，應予論罪科刑。至於
    共犯姚明基變造匯款單向農會出示行使乙事，因依目前之卷
    證資料，並無法證明被告就此部分知情或參與，自難論以被
    告此部分偽造文書之罪責，且檢察官亦未就此部分起訴被告
    共犯，併此敘明。
三、論罪科刑：
    核被告上開事實一之(一)、(三)所為，係犯刑法第三百三十九條
    第一項之詐欺取財罪；上開事實一之(二)所為，係犯刑法第三
    百三十九條第三項、第一項之詐欺取財未遂罪。又被告與共
    犯姚明基就上開三犯行，有犯意之聯絡及行為之分擔，均應
    論以共同正犯。另被告與共犯姚明基利用不知情之貨車司機
    及堆高機業者載運裝卸詐得之白米，所為應論以間接正犯。
    再查被告有如事實欄所載之前案科刑及執行紀錄，有卷附臺
    灣高等法院被告前案紀錄表可按，其受有期徒刑之執行完畢
    ，五年以內故意再犯有期徒刑以上之罪，為累犯，應依刑法
    第四十七條第一項之規定加重其刑。又被告上開事實一之(二)
    之詐欺白米犯行，已著手詐取白米而未遂，應依刑法第二十
    五條第二項之規定，減輕其刑，並依法先加後減之。爰審酌
    被告前有詐欺、偽造文書、偽造有價證券之前科紀錄，竟不
    知警惕，以賑災或老師名義向各地農會詐欺白米，顯然視法
    律於無物，惡性重大，並參酌其所詐得之白米數量、價值、
    犯罪後矯飾犯行、不知悔改之犯罪後態度及其智識程度、家
    庭生活狀況等一切情狀，分別量處如主文所示之刑，並定其
    應執行之刑為有期徒刑二年六月，已與被告之罪責相當，檢
    察官具體求處有期徒刑四年六月，尚嫌過重，併此敘明。至
    共犯姚明基持以詐欺清水農會及後壁農會之門號00000
    00000號手機，因未扣案，為免日後執行困難，爰不另
    宣告沒收。
據上論斷，應依刑事訴訟法第二百九十九條第一項前段，刑法第
二十八條、第三百三十九條一項、第三項、第四十七條第一項、
第二十五條第二項、第五十一條第五款，刑法施行法第一條之一
第一項、第二項前段，判決如主文。
本案經檢察官黃郁如到庭執行職務
中    華    民    國   100    年    9     月    1     日
                  刑事第八庭 審判長 法  官  黃瑪玲
                                    法  官  蔡奇秀
                                    法  官  林欣玲
以上正本證明與原本無異。
如不服本判決應於收受本判決後10日內向本院提出上訴書狀，並
應敘述具體理由。其未敘述上訴理由者，應於上訴期間屆滿後20
日內向本院補提理由書狀（均須按他造當事人之人數附繕本）「
切勿逕送上級法院」。
                                    書記官  鄭佩玉
中    華    民    國   100    年    9     月    2     日
附錄本案論罪科刑法條：
刑法第339條
意圖為自己或第三人不法之所有，以詐術使人將本人或第三人之
物交付者，處 5 年以下有期徒刑、拘役或科或併科 1 千元以下
罰金。
以前項方法得財產上不法之利益或使第三人得之者，亦同。
前二項之未遂犯罰之。